最高法院民事裁定　　　　　　一○○年度台上字第一一二五號
上　訴　人　黃則中
訴訟代理人　洪梅芬律師
　　　　　　涂欣成律師
　　　　　　呂蘭蓉律師
被 上訴 人　胡文宗
　　　　　　葉顏滿
上列當事人間請求侵權行為損害賠償事件，上訴人對於中華民國
九十九年四月二十日台灣高等法院台南分院第二審更審判決（九
十八年度重上更(二)字第一三號），提起上訴，本院裁定如下：
    主  文
上訴駁回。
第三審訴訟費用由上訴人負擔。
    理  由
按上訴第三審法院，非以原判決違背法令為理由，不得為之。又
提起上訴，上訴狀內應記載上訴理由，其以民事訴訟法第四百六
十九條所定事由提起第三審上訴者，應於上訴狀內表明原判決所
違背之法令及其具體內容、暨依訴訟資料合於該違背法令之具體
事實。其依同法第四百六十九條之一規定提起上訴者，並應具體
敘述為從事法之續造、確保裁判之一致性或其他所涉及之法律見
解具有原則上重要性之理由。同法第四百六十七條、第四百七十
條第二項分別定有明文。而依同法第四百六十八條規定，判決不
適用法規或適用不當者，為違背法令；依同法第四百六十九條規
定，判決有該條所列各款情形之一者，為當然違背法令。是當事
人提起第三審上訴，如合併以同法第四百六十九條及第四百六十
九條之一之事由為上訴理由時，其上訴狀或理由書應表明該判決
所違背之法令條項，或有關判例、解釋字號，或成文法以外之習
慣或法理等及其具體內容，暨係依何訴訟資料合於該違背法令之
具體事實，並具體敘述為從事法之續造、確保裁判之一致性或其
他所涉及之法律見解具有原則上重要性之理由。如未依上述方法
表明，或其所表明者與上開法條規定不合時，即難認為已合法表
明上訴理由，其上訴自非合法。本件上訴人對於原判決提起第三
審上訴，雖以該判決違背法令為由，惟核其上訴理由狀所載內容
，係就原審認定上訴人與第一審共同被告方源楚冒用被上訴人胡
文宗、葉顏滿之名義，並以胡、葉二人於民國八十五年間向訴外
人正實建設股份有限公司所購買門牌依序為台南縣新市鄉○○路
二六八巷十六號及同巷十四號之房屋連同基地，向訴外人華南商
業銀行股份有限公司永康分行辦理最高限額抵押權設定登記，虛
偽申辦貸款，因而詐取款項，致被上訴人受有損害，應負共同侵
權行為之連帶賠償責任；被上訴人依侵權行為損害賠償請求權，
分別對上訴人為系爭請求，應屬有據等事實及取捨證據之職權行
使暨原審贅述理由，指摘其為不當，並就原審所為論斷，泛言未
論斷或論斷違法，而非表明該判決所違背之法令及其具體內容，
暨依訴訟資料合於該違背法令之具體事實；亦未具體敘述為從事
法之續造、確保裁判之一致性或其他所涉及之法律見解具有原則
上重要性之理由，難認其已合法表明上訴理由。依首揭說明，應
認其上訴為不合法。末查被上訴人就各該房地買賣價金係交付方
源楚，業已付清，為原審認定之事實，復有上訴人於八十五年七
月三日為方源楚及胡文宗撰擬之協議書、方源楚於同年十月間簽
立之買賣契約切結書等可稽。方源楚並於同年十月二十二日「以
電話通知上訴人到銀行會同領取款項」，為兩造所不爭；且證人
吳國明證稱：「（貸款金額）再從貸款戶戶頭轉到方源楚，……
當時方源楚與上訴人一起來」；上訴人自承：「（抵押權設定申
請書是誰寫的？）我寫的」，另案調查時證陳：「該日方源楚領
取冒貸剩餘之三百餘萬元現金，……交付一百二十餘萬元給我」
、「葉顏滿前述房地之所有權狀，我至九十六年三月間才交還葉
氏夫婦」等語；卷附台灣高等法院台南分院九十六年度重上更(四)
字第四二一號刑事判決確定部分事實欄敘載：上訴人明知被上訴
人二人之買賣價金均已付清，偽造其等不實抵押權設定登記申請
書等情事（見一審卷一○一、二○一頁、二五○頁背面、原審更
(一)卷(三)七五頁、原審卷一六五至一六六及一九三頁）。原審因認
上訴人偽造抵押權設定登記申請書等，其應與方源楚連帶負侵權
行為損害賠償責任，而維持第一審所為上訴人敗訴之判決，駁回
其上訴，難謂有何違背法令。至上開八十五年七月間協議書另載
房屋總價新台幣（下同）四百三十萬元（建商買價）及三百七十
萬元（建商必須付之月息）等字樣，參以胡文宗迭稱：伊所購前
開房地價金八百九十萬元係以伊舊屋折價四百三十萬元加上部分
現金支付，舊屋未過戶予建商方源楚前，由伊貸款，乃由方源楚
支付貸款利息，非屬伊借款予方源楚，迨八十六年間上訴人將之
售賣他人（見一審卷一三五、二二五頁、原審更(一)卷(一)六四頁、
卷(三)八、一七七頁、卷(四)四三頁及原審卷八三頁）；上訴人自陳
：「胡文宗用舊房子去貸款，付新房子頭期款，舊房子後來用四
百三十萬元賣給方源楚，差額三百七十萬元」各等語（見原審更
(一)卷(三)一六三頁），彼等均稱胡文宗舊屋貸款無訛，核非系爭房
地抵押借貸。上訴人提起第三審上訴，指陳由該協議書所載，可
見胡文宗同意申辦本件貸款云云，不無誤會。又原判決事實及理
由欄之陸關於利息部分，其中「自八十五年十月二十二日起」之
記載，顯屬「自八十五年十二月二十二日起」之誤寫，應由原審
依法以裁定更正之，附此敘明。
據上論結，本件上訴為不合法。依民事訴訟法第四百八十一條、
第四百四十四條第一項、第九十五條、第七十八條，裁定如主文
。
中    華    民    國  一○○  年    七    月   十四   日
                      最高法院民事第六庭
                          審判長法官  陳  淑  敏  
                                法官  陳  國  禎  
                                法官  簡  清  忠  
                                法官  王  仁  貴  
                                法官  劉  靜  嫻  
本件正本證明與原本無異
                                      書  記  官  
中    華    民    國  一○○  年    七    月  二十五  日
                                                      v